【裁判字號】    97,交易,628
【裁判日期】    971124
【裁判案由】    過失傷害
【裁判全文】
臺灣臺北地方法院刑事判決             97年度交易字第628號
公  訴  人  臺灣臺北地方法院檢察署檢察官
被      告  乙○○
上列被告因過失傷害案件，經檢察官提起公訴（九十七年度偵緝
字第一八九九號），本院判決如下：
    主  文
乙○○因過失傷害人，處有期徒刑月，如易科罰金，以新臺幣
壹仟元折算壹日。
    事  實
一、乙○○於民國九十六年十月二十二日上午十一時四十八分許
    ，駕駛車號：Ｕ３—１２５５號自用小客車，沿臺北市○○
    區○○路西往東方向行駛，通過木柵路、萬芳路交岔路口後
    ，適前方有甲○○騎乘車號：ＶＴＶ—１０７號輕型機車搭
    載丙○○沿同向路段行駛，因甲○○不熟悉路況，駛越該交
    岔路口後，始擬左轉萬芳路，而驟然減速，乙○○原應注意
    汽車在同一車道行駛時，除擬超越前車外，後車與前車之間
    應保持隨時可以煞停之距離，且汽車駕駛人應注意車前狀況
    ，並隨時採取必要之安全措施，而當時情形天候晴，有日間
    自然光線，路面鋪裝柏油、乾燥、無缺陷、無障礙物，視距
    良好，並無不能注意之情事，竟疏未保持隨時可以煞停之距
    離，復未注意車前狀況，其所駕駛自用小客車之左前車頭，
    因而與甲○○所騎乘輕型機車之後車尾發生碰撞，甲○○因
    而人車倒地，受有臉部、雙膝淺創併挫傷等傷害，丙○○則
    先遭撞落於乙○○所駕駛車輛之前擋風玻璃，再跌落地面，
    而受有頭部外傷併顱底骨折、硬腦膜下出血等傷害；嗣臺北
    市政府警察交通大隊警員陳明清據報前往處理，乙○○在現
    場向警員陳明清認為肇事人，自首犯罪並接受裁判。
二、案經甲○○、丙○○訴請臺灣臺北地方法院檢察署檢察官偵
    查起訴。
    理  由
壹、程序部分：
    按被告以外之人於審判外之言詞或書面陳述，除法律有規定
    者外，不得作為證據，刑事訴訟法第一百五十九條第一項定
    有明文；另按被告以外之人於審判外之陳述，雖不符前四條
    之規定，而經當事人於審判程序同意作為證據，法院審酌該
    言詞陳述或書面陳述作成時之情況，認為適當者，亦得為證
    據；當事人、代理人或辯護人於法院調查證據時，知有第一
    百五十九條第一項不得為證據之情形，而未於言詞辯論終結
    前聲明異議者，視為有前項之同意；同法第一百五十九條之
    五規定甚明。本案所據以認定被告乙○○犯罪事實之證據，
    其中部分屬傳聞證據，因公訴人及被告於本院言詞辯論終結
    前均未對其證據能力聲明異議，本院認該等傳聞證據作成之
    情況亦無不當之情形，依刑事訴訟法第一百五十九條之五規
    定，該等傳聞證據均具備證據能力，合先敘明。
貳、實體部分：
一、經查：
  (一)上揭事實業據被告乙○○於本院審理中坦承不諱（見本院卷
    第二一頁反面），經核與證人即告訴人甲○○於本院審理中
    結證稱當日伊騎乘車號：ＶＴＶ—１０７號輕型機車搭載丙○○沿木柵路西往東方向行駛，伊對路況不熟，駛乘機車通
    過木柵路、萬芳路交岔路口後，後座之丙○○始表示之前就
    應該左轉萬芳路，伊回頭問丙○○已經過了路口怎麼轉？停
    了一下，便遭後方被告所駕駛自用小客車撞上等情相符（見
    本院卷第二二頁），復有道路交通事故現場圖（見九十七年
    度偵字第一二三○一號卷第二八頁）、臺北市政府警察局交
    通警察大隊道路交通事故初步分析研判表（見九十七年度偵
    字第一二三○一號卷第二九頁）、臺北市政府警察局文山第
    一分局交通分隊道路交通事故補充資料表（見九十七年度偵
    字第一二三○一號卷第三十頁）、臺北市政府警察局文山第
    一分局交通分隊交通事故談話紀錄表（見九十七年度偵字第
    一二三○一號卷第三一、三二頁）、道路交通事故調查報告
    表(一)、(二)（見九十七年度偵字第一二三○一號卷第三三、三
    四頁）、臺北市○○○○○道路交通事故肇事人自首情形紀
    錄表（見九十七年度偵字第一二三○一號卷第三七頁）、現
    場照片（見九十七年度偵字第一二三○一號卷第三八至四二
    頁）、臺北市立萬芳醫院九十七年四月十六日乙種診斷證明
    書（見九十七年度偵緝字第一八九九號卷第二六頁）、機車
    受損照片（見九十七年度偵緝字第一八九九號卷第二七頁）
    、臺北市立萬芳醫院九十七年八月八日乙種診斷證明書（見
    九十七年度偵緝字第一八九九號卷第二九頁）等資料附卷足
    憑。
  (二)至證人即告訴人丙○○雖於本院審理時結證稱當日告訴人甲○○所騎乘之輕型機車係於木柵路、萬芳路交岔路口減速欲
    左轉萬芳路時遭被告駕車自後方碰撞，並非通過該交岔路口
    後始減速欲左轉云云（見本院卷第二十頁）；惟查，告訴人
    甲○○係因不熟悉路況，騎乘上揭輕型機車通過木柵路、萬
    芳路交岔路口後，經向後座之丙○○詢問，始知之前就應該
    左轉萬芳路，而驟然減速企圖左轉等情，業據證人甲○○於
    本院審理中結證屬實（見本院卷第二二頁），核與證人即告
    訴人甲○○於車禍發生當時所製作之談話紀錄內容完全相符
    ，有臺北市政府警察局文山第一分局交通分隊九十六年十月
    二十二日交通事故談話紀錄表附卷足憑（見九十七年度偵字
    第一二三○一號卷第三二頁），參以依警方當場製作之道路
    交通事故現場圖顯示（見九十七年度偵字第一二三○一號卷
    第二八頁），上揭車禍之煞車痕、刮地痕、汽車停止位置、
    機車倒地位置，均在該交岔路口往東距離五點八公尺以外處
    ，綜上車禍相關跡證研判，告訴人甲○○所騎乘之輕型機車
    應係於通過該交岔路口繼續往東行駛時始遭後方之被告車輛
    撞上，證人丙○○之證詞，顯與事實不符，未足採信。
  (三)「汽車在同一車道行駛時，除擬超越前車外，後車與前車之
    間應保持隨時可以煞停之距離。汽車行駛時，駕駛人應注意
    車前狀況及兩車併行之間隔，並隨時採取必要之安全措施。
    」，道路交通安全規則第九十四條第一項、第三項規定甚明
    ，被告所駕駛車輛原應與前方告訴人甲○○所騎乘輕型機車
    保持隨時可以煞停之距離，被告並應注意車前狀況，且當時
    情形天候晴，有日間自然光線，路面鋪裝柏油、乾燥、無缺
    陷、無障礙物，視距良好，並無不能注意之情事，如被告於
    駕駛該自用小客車當時，有與前車保持隨時可以煞停之距離
    ，並同時注意車前狀況，應無可能與前方驟然減速之告訴人
    甲○○所騎乘機車發生碰撞，並導致告訴人甲○○、丙○○
    受傷，且本件經臺北市政府警察局交通警察大隊初步分析研
    判，亦認被告有未注意車前狀況之疏失，有臺北市政府警察
    局交通警察大隊道路交通事故初步分析研判表在卷可參（見
    九十七年度偵字第一二三○一號卷第二九頁），堪認被告確
    有未保持隨時可以煞停之距離及注意車前狀況之過失，且被
    告之過失與告訴人甲○○、丙○○所傷害結果間，顯有相當
    因果關係，至為灼然。至告訴人甲○○因不熟悉路況，駛越
    該交岔路口後，始擬左轉萬芳路，而驟然減速，其就本件車
    禍之發生，雖亦有過失，惟被告就本件車禍之發生既有過失
    ，且其過失與告訴人甲○○、丙○○所受傷害間有相當因果
    關係，即難諉以告訴人甲○○之過失而得解免刑責，綜上，
    被告所為自白，核與事實相符，堪以採信。
  (四)綜上所述，本件事證明確，被告過失傷害犯行堪以認定，應
    依法論科。
二、核被告所為係犯刑法第二百八十四條第一項前段之過失傷害
    罪。被告以一過失行為，導致告訴人甲○○、丙○○二人受
    有上揭傷害，為想像競合犯，依刑法第五十五條之規定，從
    一重論處過失傷害罪。本件車禍於報案時未報明肇事人姓名
    ，臺北市政府警察交通大隊警員陳明清據報前往處理，被告
    在現場向警員陳明清認為肇事人，有臺北市政府警察局新店
    分局道路交通事故肇事人自首情形紀錄表附卷足憑（見九十
    七年度偵字第一二三○一號卷第三七頁），堪認被告犯本罪
    後，在有偵查犯罪職權之機關未發覺犯人為何人前，即自首
    為肇事人，且於事後接受審判，核符刑法第六十二條前段規
    定自首之要件，縱被告事後一再爭執告訴人甲○○亦有過失
    云云，不過為其辯護權之行使，仍無礙於自首之成立（最高
    法院八十四年度台上字第八二九號判決及臺灣高等法院暨所
    屬法院八十六年十一月法律座談會研討意見參照）；本件被
    告既符合自首之要件，爰依刑法第六十二條前段之規定，減
    輕其刑。爰審酌被告駕駛車輛有未保持隨時可以煞停之距離
    及注意車前狀況之過失，導致告訴人甲○○、丙○○受有傷
    害，告訴人甲○○之傷勢為臉部、雙膝淺創併挫傷等傷害，
    告訴人丙○○則受有傷勢則為頭部外傷併顱底骨折、硬腦膜
    下出血等傷害，傷勢嚴重，被告迄未能賠償告訴人甲○○、
    丙○○，與之達成民事和解，惟念被告犯終知坦承犯行，態
    度尚稱良好，本件告訴人甲○○亦有騎乘機車驟然減速之過
    失，及被告之品行、生活狀況、智識程度等一切情狀，量處
    如主文所示之刑並諭知易科罰金之折算標準。
據上論斷，應依刑事訴訟法第二百八十四條之一、第二百九十九
條第一項前段，刑法第二百八十四條第一項前段、第五十五條、
第六十二條前段、第四十一條第一項前段，刑法施行法第一條之
一第一項、第二項前段，判決如主文。
本案經檢察官羅月君到庭執行職務。
中    華    民    國    97    年    11    月    24    日
                  刑事第十四庭  法  官  李家慧
以上正本證明與原本無異。
如不服本判決，應於判決送達後10日內，向本院提出上訴狀。
                                書記官  鄭淑丰
中    華    民    國    97    年    11    月    24    日
附錄本件論罪科刑法條：
中華民國刑法第284條
（過失傷害罪）
因過失傷害人者，處 6 月以下有期徒刑、拘役或 5 百元以下罰
金，致重傷者，處1年以下有期徒刑、拘役或5百元以下罰金。
從事業務之人，因業務上之過失傷害人者，處 1 年以下有期徒刑
、拘役或1千元以下罰金，致重傷者，處3年以下有期徒刑、拘役
或2千元以下罰金。


司法院資訊處製作；財團法人民間司法改革基金會備份。
